福建金門地方法院民事簡易判決
111年度城簡字第7號
原      告  陳仁治
被      告  李浚弘

上列當事人間請求損害賠償事件，經原告提起刑事附帶民事訴訟
，由本院刑事庭以110年度交附民字第11號裁定移送前來，本院
於民國111年5月6日言詞辯論終結，判決如下：
    主      文
被告應給付原告新臺幣陸拾陸萬伍仟零陸元，及自民國一一一年
三月三十一日起至清償日止，按週年利率百分之五計算之利息。
原告其餘之訴駁回。
    事實及理由
壹、程序方面
    按訴狀送達後，原告不得將原訴變更或追加他訴。但減縮應
    受判決事項之聲明者，不在此限，民事訴訟法第255條第1項
    第3款定有明文。本件原告原起訴聲明：被告應給付新臺幣
    （下同）83萬7982元，及自刑事附帶民事訴訟起訴狀繕本送
    達翌日起至清償日止，按週年利率5%計算之利息。嗣於民國
    111年3月25日言詞辯論時，更正其聲明為：被告應給付71萬
    3986元，及自刑事附帶民事訴訟起訴狀繕本送達翌日起至清
    償日止，按週年利率5%計算之利息（本院卷第40頁）。核屬
    減縮應受判決事項之聲明，與上開規定並無不合，應予准許
    。
貳、實體方面
一、原告主張：被告無駕駛執照，卻於109年10月13日上午9時36
    分許，騎乘車牌號碼000-000號普通重型機車，沿金門縣金
    湖鎮環島南路4段右側車道往小徑圓環方向直行，本應注意
    車輛行駛至交岔路口，其行進應遵守燈光號誌，而車輛面對
    圓形紅燈表示禁止通行，不得超越停止線或進入路口，而依
    當時天候晴、日間自然光線、路面鋪設柏油、乾燥、無缺陷
    、無障礙物、視距良好，並無不能注意情事，竟疏未注意而
    闖紅燈行駛，適有伊騎乘車牌號碼000-0000號普通重型機車
    ，由金門縣金湖鎮夏興往成功方向行駛，行駛至金湖鎮環島
    南路4段往成功方向之待轉區，見其行進方向為綠燈即往前
    行駛，於路口雙方閃避不及，發生碰撞，而受有左手第5掌
    骨開放性骨折、左踝開放性骨折、左側第4至第7肋骨骨折合
    併肋膜積水、胸椎第12節與腰椎第1節壓迫性骨折、左手撕
    裂傷等傷害。爰依侵權行為之法律關係，請求被告賠償71萬
    3986元（含醫療費7萬5386元、看護費13萬8600元及慰撫金5
    0萬元）。並聲明：被告應給付71萬3986元，及自刑事附帶
    民事訴訟起訴狀繕本送達翌日起至清償日止，按週年利率5%
    計算之利息。
二、被告則以：對原告主張之事發過程及本院110年度交易字第6
    號刑事確定判決之認定均不爭執，且同意賠付醫療費7萬538
    6元及看護費13萬8600元，但原告請求之慰撫金過高，且原
    告曾受領強制險理賠金4萬8980元，已填補其部分損害，應
    予扣除等語，資為抗辯。並聲明：駁回原告之訴。
三、法院之判斷：
  ㈠兩造不爭執之事項：
　1.對本院110年度交易字第6號刑事確定判決之認定不爭執。
  2.被告同意給付醫療費7萬5386元及看護費13萬8600元。
  3.原告因本件車禍曾受領強制險理賠金4萬8980元。
  ㈡按因故意或過失，不法侵害他人之權利者，負損害賠償責任
    ；不法侵害他人之身體或健康者，對於被害人因此喪失或減
    少勞動能力或增加生活上之需要時，應負損害賠償責任；不
    法侵害他人之身體、健康、名譽、自由、信用、隱私、貞操
    ，或不法侵害其他人格法益而情節重大者，被害人雖非財產
    上之損害，亦得請求賠償相當之金額。民法第184條第1項前
    段、第193條第1項、第195條第1項前段分別定有明文。
  ㈢查原告主張之原因事實，業經調取本院110年度交易字第6號
    刑事案卷查閱無訛，該判決已確定（本院卷第17頁），且為
    被告所不爭執，自堪信為真。是被告既因過失不法侵害原告
    之身體權及健康權，並致原告受有損害，則依上開規定，應
    就原告所受損害為賠償。
  ㈣就原告得請求之金額，析述如下：
　1.醫療費：
　  原告主張因被告過失侵權行為，致伊身體權及健康權受侵害
    ，因而支出醫療費7萬5386元乙節，業據提出醫療費用收據
    （交附民卷第15、21、25頁）為佐，核與所請金額相符，並
    經被告同意給付，自應准許。
　2.看護費：
　　原告因此次車禍受有左手第5掌骨開放性骨折、左踝開放性
    骨折、左側第4至第7肋骨骨折合併肋膜積水、胸椎第12節與
    腰椎第1節壓迫性骨折、左手撕裂傷等傷害，於受傷當日急
    診就診，即接受左手第5掌骨及左踝清創、復位併內固定手
    術，術後宜專人照顧並休養3個月，有衛生福利部金門醫院
    （下稱金門醫院）診斷證明書（交附民卷第13頁）在卷可考
    。經本院進一步函詢該院，確認原告於急性期（前3至6週）
    建議專人全天照護，亞急性期（後續3至6週）則可半日看護
    ，且全日看護費用為每日2200元，半日看護費用為每日1100
    元，有該院回函及所檢附之診療醫師回覆單（本院卷第23至
    25頁）附卷為憑。本院審酌原告為38年12月8日生（交附民
    卷第13頁），年事已高，本次受傷情形嚴重，恢復速度更無
    法與青少年相比，加以最初診斷證明已記載應專人照護並休
    養3個月，而急性期與亞急性期最長期間之加總為12週，亦
    與最初診斷證明所載3個月相當。是認原告請求全日看護6週
    與半日看護6週，應屬有據。經以全日、半日看護費用分別
    為每日2200、1100元為計算，被告應給付看護費合計13萬86
    00元。此金額亦經被告同意給付，自應准許。
　3.慰撫金：
　　按慰藉金之賠償須以人格權遭遇侵害，使精神上受有痛苦為
    必要，其核給之標準固與財產上損害之計算不同，然非不可
    斟酌雙方身分資力與加害程度，及其他各種情形核定相當之
    數額，最高法院51年台上字第223號判例要旨參照。查原告
    名下有房屋及土地各1筆，而被告名下無財產，有本院依職
    權調取之稅務電子閘門財產所得調件明細表（詳禁閱卷）在
    卷可稽。且原告38年12月8日生，退休、無業，仰賴配偶所
    留金錢過活；被告88年2月19日生，國中肄業，未婚、無子
    女，先前從事服務業，月入2萬4000元至2萬5000元，業經兩
    造陳明在卷（本院卷第63頁）。暨本件車禍事故造成原告受
    有左手第5掌骨開放性骨折、左踝開放性骨折、左側第4至第
    7肋骨骨折合併肋膜積水、胸椎第12節與腰椎第1節壓迫性骨
    折、左手撕裂傷等傷害之傷勢嚴重程度，對原告所造成之精
    神上痛苦與生活上不便。本院綜核各節，認原告得請求之慰
    撫金以50萬元為適當。
　4.原告已受領之強制險理賠金4萬8980元，應予扣除：
　　按基於同一原因事實受有損害並受有利益者，其請求之賠償
    金額，應扣除所受之利益；又保險人依強制汽車責任保險法
    規定所為之保險給付，視為被保險人損害賠償金額之一部分
    ；被保險人受賠償請求時，得扣除之。民法第216條之1、強
    制汽車責任保險法第32條分別定有明文。查原告因本次車禍
    曾受領強制險理賠金4萬8980元（本院卷第62、67頁）。依
    前揭規定，原告可獲償之金額應扣除此業經填補之部分。
　5.參核上情，原告得請求被告賠償66萬5006元（含醫療費7萬5
    386元、看護費13萬8600元及慰撫金50萬元，並應扣除4萬89
    80元）。
  ㈤按給付無確定期限者，債務人於債權人得請求給付時，經其
    催告而未為給付，自受催告時起，負遲延責任。其經債權人
    起訴而送達訴狀者，與催告有同一之效力；遲延之債務，以
    支付金錢為標的者，債權人得請求依法定利率計算之遲延利
    息；應付利息之債務，其利率未經約定，亦無法律可據者，
    週年利率為5%，民法第229條第2項、第233條第1項前段及第
    203 條分別定有明文。本件被告既經原告訴請賠償而未為給
    付，依前揭規定，原告自得請求被告加付遲延利息。從而，
    原告請求被告給付66萬5006元，及自刑事附帶民事訴訟起訴
    狀繕本送達翌日即111年3月31日（本院卷第57頁）起至清償
    日止，按週年利率5%計算之利息，為有理由，應予准許。逾
    此部分，則無理由，應予駁回
四、本件為判決之基礎已臻明確，兩造其餘攻防方法及所提出之
    證據，經本院審酌後，核與判決結論不生影響，爰不逐一論
    述，附此敘明。
五、本件原告係於刑事訴訟程序附帶提起民事訴訟，經本院刑事
    庭裁定移送前來，依刑事訴訟法第504條第2項規定，毋庸繳
    納裁判費，且本件訴訟繫屬期間亦未增生訴訟費用，故無訴
    訟費用負擔問題，併予敘明。
中　　華　　民　　國　　111 　年　　5 　　月　　20　　日
                  福建金門地方法院金城簡易庭
                              法  官　王鴻均
以上正本係照原本作成。
如對本判決上訴，須於判決送達後20日內向本院提出上訴狀（須
附繕本）。如委任律師提起上訴者，應一併繳納上訴審裁判費。
中　　華　　民　　國　　111 　年　　5 　　月　　20　　日
                              書記官  施人夫